【裁判字號】    99,上訴,3247
【裁判日期】    991029
【裁判案由】    殺人
【裁判全文】
臺灣高等法院刑事判決                99年度上訴字第3247號
    上  訴  人  臺灣桃園地方法院檢察署檢察官
    被      告  丙○○
    選任辯護人  葉民文  律師
上列上訴人因被告殺人等案件，不服臺灣桃園地方法院99年度重
訴字第27號，中華民國99年8 月12日第一審判決（起訴案號：臺
灣桃園地方法院檢察署99年度偵字第2913號），提起上訴，判決
如下：
    主    文
原判決撤銷。
丙○○犯傷害致人於死罪，處有期徒刑年陸月。
    犯罪事實
一、丙○○前因上網賭博而積欠黃耀宏債務。民國99年1 月21日
    下午3 時許，甲○○（涉嫌妨害自由部分另經檢察官提起公
    訴）應黃耀宏之託，持丙○○簽發的本票，駕駛K6-6292 號
    牌自用小客車搭載葉家宏前往桃園縣八德市○○路151 巷43
    弄1 號丙○○居處索討債務。因丙○○表示無法償還，甲○○遂提議向丙○○母親杜欣蓉索款。甲○○與葉家宏即基於
    恐嚇的犯意聯絡，由甲○○對丙○○恫嚇：「如不照意思做
    ，將要給你難看。」等語；葉家宏則對丙○○嚇稱：「大家
    都有家庭，如果出什麼事，大家就難過了。」等語，致丙○○心生畏懼，被迫於同日下午5 時40分許，搭乘前述甲○○
    駕駛的車輛，與葉家宏一同前往同縣市○○街45巷27號2 樓
    杜欣蓉住處，命丙○○進屋向杜欣蓉借款，甲○○、葉家宏
    則在屋外等候。
二、丙○○向杜欣蓉借款未果，但因已遭甲○○、葉家宏恐嚇，
    為求自保而趁杜欣蓉不注意之際於廚房拿取杜欣蓉所有水果
    刀1 把，藏放於口袋內。同日下午6 時27分許，甲○○駕駛
    前述汽車搭載葉家宏、丙○○離開杜欣蓉住處，甲○○在車
    上命丙○○先返回住處拿取雙證件，再前往臺北地區向錢莊
    借款。因丙○○表示身為臨時工、沒有固定工作無法借款，
    甲○○與葉家宏即承續前述恐嚇的犯意聯絡，推由甲○○向
    丙○○接續恐嚇：「不要緊，你孩子跟你一起去臺北。」、
    「如果去錢莊借不到錢，你就自己回來籌錢再來帶小孩。」
    等語，丙○○聞言極度驚恐，且見甲○○手持不明物品，丙○○為防衛自己及其家人之權利，主觀上雖無致葉家宏死亡
    的犯罪故意，但客觀上應能預見持水果刀刺向葉家宏上胸部
    位，可能導致葉家宏死亡的結果，仍基於傷害人身體的犯意
    ，於同日下午6 時30分許，在甲○○駕車返抵丙○○前述居
    處時，自後座持上述水果刀接續刺向正、副駕駛座的甲○○
    及葉家宏。丙○○迅即下車以求脫身，甲○○也即刻下車持
    預藏的鐵棍與丙○○對峙；葉家宏則拾起路旁掃帚上前威嚇
    ，但因失血過多倒地不起，丙○○即趁隙逃離現場。丙○○
    為阻止甲○○、葉家宏現在所為恐嚇將對丙○○及其家人施
    加不法侵害，而為傷害之防衛行為顯有過當，因而致甲○○
    右肩及右上臂穿刺撕裂傷3 處、葉家宏左胸銳器刺傷，致鎖
    骨下動脈斷裂大量出血，而低容積性休克當場死亡。翌（22
    ）日上午，丙○○經友人楊進連勸說而出面投案，並扣得杜
    欣蓉所有前述水果刀、丙○○當日所著上衣、褲子及拖鞋等
    物，而查得上情。
三、案經甲○○及葉家宏之父乙○○訴由桃園縣政府警察局八德
    分局報請臺灣桃園地方法院檢察署檢察官偵查起訴。
    理      由
一、程序部分
（一）被告之自白非出於強暴、脅迫、利誘、詐欺、疲勞訊問、
      違法羈押或其他不正之方法，且與事實相符者，得為證據
      ；被告陳述其自白係出於不正之方法者，應先於其他事證
      而為調查，該自白如係經檢察官提出者，法院應命檢察官
      就自白之出於自由意志，指出證明之方法，刑事訴訟法第
      156 條第1 項、第3 項定有明文。被告丙○○及辯護人對
      檢察官所提其於警詢、偵查不利於己之供述（偵卷9-15、
      69-73 、86-87 、95-96 、158-160 頁），證據能力並無
      意見，查無有何顯然不正方法取得而悖於其自由意志之情
      事，被告不利於己供述得為證據。
（二）「被告以外之人於審判外之陳述，雖不符前4條之規定，
      而當事人於審判程序同意作為證據，法院審酌該言詞陳述
      或書面陳述作成時之情況，認為適當者，亦得為證據。當
      事人、代理人或辯護人於法院調查證據時，知有第159 條
      第1 項不得為證據之情形，而未於言詞辯論終結前聲明異
      議者，視為有前項之同意。」刑事訴訟法第159 條之5 第
      1 項、第2 項定有明文。被告以外之證人李姿玟、甲○○
      、乙○○、顧芩臻、杜欣蓉、李建勳及林榮華於警詢、偵
      查中的證述，經原審及本院依法踐行調查證據程式，檢察
      官、被告均知有該證詞，而不爭執各該證據之證據能力，
      且未於原審及本院言詞辯論終結前聲明異議，審酌該等證
      人筆錄作成時之情況並無在非自由意志情況下所為之陳述
      ，認為適當。依刑事訴訟法第159 條之5 第1 項、第2 項
      規定，具有證據能力。
（三）鑑定之經過及其結果應命鑑定人以言詞或書面報告；法院
      或檢察官得囑託醫院、學校或其他相當之機關、團體為鑑
      定，或審查他人之鑑定，準用前述規定，刑事訴訟法第
      206 條第1 項、第208 條第1 項前段定有明文。經查，法
      務部法醫研究所99年4 月8 日法醫理字第0990000728號函
      附（99）醫剖字第0991100289號解剖鑑定書、（99）醫鑑
      字第0991100407號鑑定報告書；內政部警政署刑事警察局
      99年3 月11日刑醫字第0990019608號鑑定書（相卷74-83
      頁，偵卷156-157 頁），均屬檢察官所囑託之鑑定機關，
      並為各該機關執行死因鑑定、DNA 型別鑑定公務所出具之
      書面鑑定報告，依據刑事訴訟法第159 條之立法理由及同
      法第206 條規定，自得為證據。且鑑定人法醫師劉景勳已
      依法具結，被告及辯護人就此部分迄至本案辯論終結，均
      未聲明異議，經核上述鑑定書與檢察官主張之犯罪事實均
      有關聯性，皆認有證據能力。
（四）現場暨相驗、解剖照片、檢驗報告書、相驗屍體證明書、
      監視器翻拍照片及告訴人甲○○之診斷證明書（相卷26-
      33、41-46 、52-68 、86頁，偵卷34、45-59 、108- 145
      頁）；扣案被告行為時所使用之水果刀1 把及其當日所著
      衣褲、拖鞋等物，均與本案事實具有自然關聯性，分屬書
      證、物證性質，查無事證足認有違背法定程序或經偽造、
      變造所取得之情事，有證據能力。
（五）其餘憑以認定被告丙○○犯罪事實之非供述證據（詳後述
      ），查無違反法定程序取得之情，依同法第158條之4規定
      反面解釋，均有證據能力。
二、實體部分
（一）被告丙○○坦承於上述時地基於傷害犯意，接續持刀刺傷
      被害人葉家宏及告訴人甲○○，並致被害人葉家宏死亡，
      告訴人甲○○身體受傷等事實；但辯稱：因遭甲○○及葉
      家宏恐嚇，為求脫困及避免小孩遭渠等帶走，對於現在不
      法侵害，出於防衛自己及小孩權利而傷害甲○○及葉家宏
      ，屬正當防衛行為，沒有殺人的意思。本意是要刺葉家宏
      的手臂，不知道他會轉過身，才會刺到葉家宏胸部云云。
（二）認定犯罪事實所憑證據及理由
  １、被告丙○○對於前述犯罪事實經過均坦白承認，核與證人
      即告訴人甲○○、被告配偶丁○○、被告母親杜欣蓉、被
      告友人李建勳證述的情節相當（相卷6-8 、12-17 ，偵卷
      20-22 、25-33 、64-66 、104-106 、166-167 頁，原審
      卷83- 91頁），並有現場暨相驗、解剖照片、檢驗報告書
      、相驗屍體證明書、監視器翻拍照片、告訴人甲○○診斷
      證明書（相卷26-33 、41-46 、52-68 、86，偵卷34、45
      -59 、108- 145頁），以及扣案被告行為時所使用水果刀
      1 把及當日所著衣褲、拖鞋等物可證。被告的自白核與事
      實相符，被告犯行，可以認定。
２、被告主觀上僅具有傷害犯意，對於被害人葉家宏的死亡結果
    並無故意殺人的主觀犯意存在、對告訴人甲○○也不具殺人
    故意，論述如下：
（１）刑法上殺人罪與傷害致死罪的區別，本視加害人有無殺意
      為斷，被害人所受傷害程度，雖不能據為認定有無殺意的
      唯一標準，但加害人下手情形如何，於審究犯意方面，仍
      不失為重要參考資料。認定犯意，應就所調查之證據資料
      ，本於經驗法則與論理方法，綜合研求，以為心證基礎。
      最高法院20年非字第104 號判例、86年度台上字第2278號
      判決參照。
（２）被告供陳：「因一直受甲○○及葉家宏恐嚇、威脅，才藉
      進入母親住處廚房機會，拿取水果刀1 把攜帶防身，甲○○及葉家宏在車內更以到臺北地下錢莊借款若借不到錢便
      要將小孩留在臺北，等籌足款項後再去贖人等語恐嚇，甲○○手拿鐵棒，我感覺緊張故自口袋內取出該把水果刀，
      先刺往葉家宏左肩1 刀，再刺往甲○○身上數刀，目的是
      為使渠等喪失行動力。」等語（偵卷9-15 、69-73頁），
      可認被告於行為時確實因遭告訴人甲○○及被害人葉家宏
      出言恐嚇，而持其母杜欣蓉所有的水果刀實行傷害，被告
      主觀上應僅具有傷害犯意。
（３）依證人即告訴人甲○○所述：「因丙○○已積欠2年餘，
      雖於99年1月20日有同意延至過完年後再清償，然經與『
      阿宏』討論結果認無保障，故於翌（21）日主動向丙○○
      討債。我於21日下午3 時30分許，約同葉家宏到丙○○居
      處，與丙○○商談約2 小時許，因丙○○表示無法償還，
      因此同至丙○○母親杜欣蓉住處借款，20分鐘後丙○○又
      告以沒有錢，乃駕車返回丙○○居處，嗣抵達門口時丙○○有央求可否延至過完年後，我回覆沒有辦法，丙○○即
      持水果刀刺向葉家宏左胸1 刀，繼朝伊右肩及手臂分刺3
      刀。」等語（相卷6-8 頁，偵卷20-22 、64-66 頁，原審
      83-90 頁），可認被告與告訴人甲○○間僅因被告積欠「
      阿宏」（即黃耀宏）債務、被害人葉家宏因陪同告訴人甲○○同往討債而與被告產生關聯，彼此並無冤仇。渠等與
      被告雖就還款事宜有所爭執，被告因此於離去其母杜欣蓉
      住處時取走水果刀1 把，但直至告訴人甲○○駕車返抵被
      告居處之前，均不見被告有伺機行刺告訴人甲○○或被害
      人葉家宏的行為，直到聽聞告訴人甲○○否決被告延緩清
      償的請求，被告才持刀接續向被害人葉家宏身上刺1 刀，
      向告訴人甲○○身體刺3 刀，隨後即任葉家宏、甲○○下
      車躲避。下車後，被告只與告訴人甲○○於車外短暫對峙
      ，未有再繼續持刀刺擊的行為。顯然被告主觀上僅單純為
      阻止告訴人甲○○及被害人葉家宏繼續以此暴力方式討債
      ，並無殺人動機，無從逕認被告具有殺人的主觀犯意。
（４）證人即被告母親杜欣蓉陳稱：「99年1 月21日下午5 時40
      分許，丙○○與2 至3 人一同到住處門口，對方口氣不佳
      拿出本票表示丙○○欠錢，要求我拿錢償還，我拒絕代為
      還款後隨即關門，但丙○○仍按門鈴，才讓丙○○進入屋
      內，丙○○表示因網路簽賭緣故，『阿宏』要求今日先償
      還數萬元，我說沒錢後丙○○才離去，不知其有自家中攜
      帶刀械情事。」等語（相卷15-17 頁，偵卷25-27 、166-
      167 頁，原審90反-91 頁）；證人即被告配偶丁○○陳述
      ：「丙○○現無工作，先前曾有上網賭博而積欠債務，但
      不清楚債權人為何，也不知金額多寡。」等情（相卷12-
      14頁，偵卷28-30 頁）；證人李建勳陳明：「丙○○前往
      我住處，表示與他人起衝突，怕對方繼續尋仇而商借處所
      躲避，並尋求協助，我獲悉有人傷亡，遂勸丙○○出面投
      案。」等語（偵卷31-33 、104-106 頁）。可見被告確因
      賭債糾紛而向其母杜欣蓉借款，過程中又遭遇告訴人及被
      害人挾制恐嚇，而臨時起意於杜欣蓉住處拿取水果刀1 把
      ，嗣因被告向告訴人甲○○等請求延緩清償未果，以致不
      幸發生本案。事後更主動告知友人李建勳關於上述誤傷人
      命之事，互核李建勳得知的事實經過與被告及告訴人甲○○陳述的行為經過相符。由被告所表現的情狀以觀，其於
      行為時因未料及會發生被害人死亡的結果，故於行為後仍
      深恐告訴人甲○○及被害人葉家宏前來尋仇、討債。可認
      被告並無欲致甲○○或葉家宏於死地的主觀殺人犯意存在
      。
（５）行為地監視器翻拍照片顯示，99年1 月21日下午6 時19分
      7 秒時，告訴人甲○○剛駕車停在被告居處門口；19分12
      秒有兩人跑出車外；19分16秒時1 人（即被害人葉家宏）
      向後奔跑並開始大量出血；19分24秒於前端巷口被告與告
      訴人甲○○持器物相互揮舞；20分22秒被害人葉家宏持掃
      帚加入對峙；20分28秒被害人葉家宏終因失血過多倒地；
      21分9 秒告訴人甲○○將倒地之被害人葉家宏扶到路旁，
      此時已不見被告（偵卷142 反-145頁）。則被告於車上持
      刀接續刺傷告訴人甲○○、被害人葉家宏之後，僅下車與
      告訴人甲○○短暫對峙，未見有繼續追趕被害人葉家宏，
      對於被害人葉家宏嗣後持掃帚反擊的行為也無繼續的攻擊
      行為，而由告訴人甲○○即時救治被害人葉家宏，被告則
      趁機逃離。被告既未於被害人葉家宏倒地後繼續為攻擊行
      為或再持刀刺向告訴人甲○○，以使甲○○受更嚴重傷勢
      而無反抗餘力。由被告下車後即無任何繼續攻擊行為，足
      證被告確實僅有傷害犯意而無殺人的主觀意思。顯因傷害
      行為以致發生被害人葉家宏死亡的加重結果。
（６）至於被告何以捨其他諸如報警等救濟方法而不為，實屬行
      為當時遭挾制恐嚇的被告於當時情境下保護自己及家人安
      全的手段選擇，不能因此逆推認定被告具有殺人故意；況
      且，被告初始原屬被害者，在告訴人甲○○與被害人葉家
      宏持續恐嚇危害自己及至親兒子安全的強大壓力下，本難
      期待被告得以理性選擇救濟方式。被告圖以尖刃水果刀防
      身，固屬不該；但尚屬得以理解的反制手段範圍，無從逕
      認被告具有殺人故意。
（７）以被告、告訴人及被害人於車內所處位置，告訴人甲○○
      、被害人葉家宏的頭、頸、肩、手臂及上胸部位均屬被告
      刺擊的可能範圍，由告訴人甲○○的傷情：右肩及右上臂
      穿刺撕裂傷得證，於行為時的情境下，被告顯然無法正確
      掌握且精準地只刺傷告訴人等之手臂而不傷及其他部位。
      被告辯稱本意只擬傷及被害人葉家宏手臂，未料被害人轉
      身因而刺到被害人上胸部位等語，僅得作為被告並無殺人
      犯意的參酌，仍無礙被告實行傷害犯行致生被害人葉家宏
      死亡的事實認定。
（８）綜上，被告就被害人葉家宏的死亡結果既無可認有故意殺
      人的主觀犯意存在；對於告訴人甲○○也未見表露殺人故
      意，自不得遽論以殺人罪既遂及未遂罪刑。
  ３、被告對於被害人葉家宏的死亡結果應負加重結果犯的罪責
      ，論述如下：
（１）刑法第277 條第2 項前段傷害致人於死罪屬於犯普通傷害
      罪致發生死亡結果的加重結果犯。參酌同法第17條規定，
      以行為人所實行的普通傷害行為，「客觀上能預見」可能
      發生超越其犯意所生的較重結果即死亡結果，但行為人「
      主觀上不預見」為要件。意即加重結果犯以行為人對於其
      行為所生「客觀上有預見可能」之加重結果，而行為人事
      實上因當時之疏忽致「未預見」為要件。若行為人對於造
      成被害人死亡結果之發生，主觀上有預見且不違背其本意
      ，而仍執意為之，即應對該結果負未必故意之責。刑法第
      17條規定：「因犯罪致發生一定之結果，而有加重其刑之
      規定者，如行為人不能預見其發生時，不適用之。」其中
      所謂「因犯罪致發生一定之結果」，必其犯罪構成要件行
      為之實行與結果之發生具相當因果關係，始合於加重結果
      犯之成立要件。刑法第277 條第2 項傷害致人於死罪，除
      須實行傷害犯行之行為人，對於被害人發生死亡之加重結
      果在客觀上有預見可能之外，並須行為人所實行之傷害行
      為本身與被害人死亡結果之間具有相當因果關係。最高法
      院96台上6924號、97年台上5073號判決參照。
（２）被害人葉家宏的屍體經送請法務部法醫研究所進行解剖及
      死因鑑定，結果為：「死者死亡之原因為左胸銳器刺傷導
      致鎖骨下動脈斷裂大出血引起低容積性休克死亡，其死亡
      方式為他殺。」有該所99年4 月8 日法醫理字第09900007
      28號函附（99）醫剖字第0991100289號解剖鑑定書、（99
      ）醫鑑字第0991100407號鑑定報告書可證（相卷74-83 頁
      ）。互核採自告訴人甲○○駕駛之K6-6292 號牌自用小客
      車內右前座鋁棒棉棒檢體（編號：12-13-2 號），經送請
      內政部警政署刑事警察局為DNA 型別鑑定，經檢出「同一
      男性DNA-S TR型別，與被害人葉家宏DNA 型別相符，該15
      組型別在臺灣地區中國人口分布之機率為2.94x10^(-20)
      。」有該局99年3 月11日刑醫字第0990019608號鑑定書可
      憑（偵卷156-157 頁）。參酌被告及告訴人甲○○所述，
      被害人葉家宏坐於副駕駛座，而被告用以傷人的水果刀，
      屬金屬材質、質硬而型尖的銳器。則被告持刀刺向被害人
      葉家宏，因該把水果刀在客觀上足以危害他人生命、身體
      安全，朝人體上胸部位刺擊，將足以致人於死。雖然被告
      主觀上只擬阻止被害人葉家宏繼續施加恐嚇行為，本意在
      於使被害人受傷。被告持水果刀刺向被害人左肩，使被害
      人因左胸銳器刺傷，致鎖骨下動脈斷裂大出血，而低容積
      性休克的死亡結果非被告主觀上所得預見；但按情節應注
      意，並能注意，而不注意，造成致死的過失結果。被告行
      為與被害人葉家宏的死亡結果間，具有相當因果關係，被
      告應擔負傷害致葉家宏於死的刑事責任，可以認定。被告
      於行為時接續持刀刺傷告訴人甲○○，同具有傷害故意。
      告訴人甲○○因此右肩及右上臂穿刺撕裂傷3 處，有財團
      法人天主教聖保祿修女會醫院99年1 月21日診斷證明書可
      憑（偵卷34頁）。被告實行傷害行為與告訴人甲○○受傷
      害的結果之間，同有相當因果關係存在，也可認定。
  ４、被告所為屬於防衛過當行為
（１）對於現在不法侵害而出於防衛自己或他人權利之行為，不
      罰；但防衛行為過當，得減輕或免除其刑，刑法第23條定
      有明文。刑法上防衛行為，只以出於防衛權利而對於現在
      不法之侵害皆在防衛權作用範圍內。排除現在不法之侵害
      ，不以侵害大小與行為輕重相權衡而有所變更；縱使防衛
      行為超過必要程度，也僅屬防衛過當的問題，不能因此即
      認非屬防衛行為。而防衛過當，指防衛行為超越必要程度
      而言。防衛行為是否超越必要程度須就實施情節而為判斷
      。應就不法侵害者的攻擊方法與其緩急情勢，由客觀上審
      察防衛權利者的反擊行為，是否出於必要，最高法院18年
      上字第1469號、63年台上字第2104號判例參照。
（２）經查，告訴人甲○○及被害人葉家宏於上述時地，共同以
      恐嚇方式喝令被告丙○○清償積欠案外人黃耀宏的債務等
      情，已如前述。檢察官就告訴人甲○○所涉恐嚇犯行，也
      以臺灣桃園地方法院檢察署99年偵字第14343 號起訴書提
      起公訴（原審卷125 頁）。可認被告當時確因告訴人等顯
      露的恐嚇惡意而處於危險中，核屬現在不法之侵害無誤。
      被告為防衛自己及其家人之權利，以免告訴人等繼續施加
      恐嚇危險或實行其他妨害自由犯行，雖基於傷害人身之犯
      意，持水果刀接續刺向正、副駕駛座的告訴人甲○○及被
      害人葉家宏。行為時，因被告對於告訴人甲○○及被害人
      葉家宏所施加的現在不法侵害，本得以正當防衛行為阻卻
      被告行為的違法性；但渠等對被告實行的不法侵害終究僅
      止於恐嚇的危險犯階段，未見有何等實害造成，被告未注
      意此情，反而現實造成告訴人甲○○多處傷情、被害人葉
      家宏傷害致死的結果。被告所為反擊的防衛行為在客觀上
      顯然過當，已超越必要程度，不能阻卻行為違法性，僅得
      減免罪責。被告辯稱並未達防衛過當程度云云，應屬無據
      ，不足採信。
  ５、被告基於傷害故意，持水果刀，於上述時地接續刺傷告訴
      人甲○○及被害人葉家宏，造成告訴人甲○○受傷、被害
      人葉家宏因而死亡，事證明確，被告傷害及傷害致死犯行
      ，可以認定，應依法論科。
（三）論罪
  １、核被告丙○○所為，就被害人葉家宏部分係犯刑法第277
      條第2 項前段傷害致死罪；告訴人甲○○部分則係犯同法
      條第1 項普通傷害罪。檢察官認被告所為應係犯同法第
      271 條第1 項殺人罪及同條第2 項、第1 項殺人罪未遂，
      容有誤會。因與起訴基本社會事實相同，起訴法條應予變
      更。
  ２、被告先後接續持刀傷害被害人葉家宏致死、傷害告訴人甲○○致傷，於密切接近之時地一行為同時侵害兩人專屬生
      命、身體法益，屬於想像競合犯，應依刑法第55條規定，
      從一重罪傷害致死罪處斷。被告對於告訴人甲○○及被害
      人葉家宏現在不法之侵害，出於防衛自己及家人權利之行
      為，因其防衛行為過當，依刑法第23條但書規定，減輕其
      刑。
三、撤銷改判之理由及科刑審酌事項
    原審為被告科刑判決之諭知，固非無見；惟原判決事實及理
    由欄均未就加重結果犯之「客觀上可預見」而「主觀上不預
    見」加以週詳認定及說明，應有未洽。檢察官依告訴人即被
    害人葉家宏之父乙○○之請求，以被告尚未與告訴人乙○○
    達成和解等理由，就原審已依職權斟酌量刑事項重為爭執，
    求為更重量刑，雖無理由；基於如上論述，原判決應予撤銷
    改判。爰審酌本案憾事之發生實乃告訴人甲○○及被害人葉
    家宏惡意討債所引發，被告顯露犯罪之動機及情狀尚屬輕微
    ，犯後且能坦承大部分犯行並勇於擔負刑責，態度良可；兼
    衡被告曾與告訴人甲○○及被害人葉家宏家屬間多次表達賠
    償之意，終因欠缺實質、有效之擔保而未能成立和解，此情
    應加以參酌作為被告量刑參考暨被告犯罪之目的、生活狀況
    、智識程度等一切情狀，認應從輕量刑以啟被告更生自新機
    會，認宜量處如主文所示之刑。扣案水果刀1 把，雖為供被
    告犯罪使用之物，但實屬被告之母杜欣蓉所有物，並非被告
    所有，且非違禁物；被告於行為時所著衣、褲及拖鞋等物，
    僅具證物性質，均不予宣告沒收。
據上論斷，應依刑事訴訟法第369條第1項前段、第364條、第299
條第1 項前段、第300 條，刑法第277 條第1 項、第2 項前段、
第55條、第23條但書，刑法施行法第1 條之1 第1 項、第2 項前
段，判決如主文。
本案經檢察官黃和村到庭執行職務。
中    華    民    國    99    年    10    月    29    日
                  刑事第六庭審判長法  官  邱同印
                                  法  官  吳淑惠
                                  法  官  郭豫珍
以上正本證明與原本無異。
如不服本判決，應於收受送達後10日內向本院提出上訴書狀，其
未敘述上訴之理由者並得於提起上訴後10日內向本院補提理由書
（均須按他造當事人之人數附繕本）「切勿逕送上級法院」。
                                  書記官  陳采薇
中    華    民    國    99    年    10    月    29    日
附錄：本案論罪科刑法條全文
中華民國刑法第277條
（普通傷害罪）
傷害人之身體或健康者，處 3 年以下有期徒刑、拘役或 1 千元
以下罰金。
犯前項之罪因而致人於死者，處無期徒刑或 7 年以上有期徒刑
；致重傷者，處 3 年以上 10 年以下有期徒刑。

司法院資訊處製作；財團法人民間司法改革基金會備份。
